臺灣嘉義地方法院刑事裁定　　　　　　94年度聲判字第10號
聲　請　人　甲○○
　　　　　　乙○○○
訴訟代理人　楊勝夫律師
被　　　告　丙○○
上列聲請人等因告訴被告過失傷害案件，不服臺灣高等法院臺南
分院檢察署檢察長94年7月5日駁回再議之處分（94年度上聲議字
第459號），聲請交付審判，本院裁定如下：
    主  文
聲請駁回。
    理  由
一、按告訴人不服上級法院檢察署檢察長或檢察總長認再議為無
    理由而駁回之處分者，得於接受處分書後10日內委任律師提
    出理由狀，向該管第1審法院聲請交付審判。法院認為交付
    審判之聲請不合法或無理由者，應駁回之。刑事訴訟法第25
    8條之1、第258條之3第2項前段，分別定有明文。
二、本件聲請人即告訴人甲○○、乙○○○以被告丙○○涉犯過
    失傷害罪嫌，向臺灣嘉義地方法院檢察署（下稱嘉義地檢署
    ）檢察官提出告訴，經該檢察署檢察官於民國94年6月1日，
    以94年度偵字第2767號為不起訴處分後，聲請人不服，聲請
    再議亦經臺灣高等法院臺南分院檢察署檢察長於94年7月5日
    ，認再議為無理由，以94年上聲議字第459號處分書駁回再
    議在案。
三、聲請人之原告訴意旨略以：被告丙○○於94年3月14日上午9
    時50分許，駕駛車號ＶＭ－5592號自用小貨車沿嘉義縣民雄
    鄉秀林村溪底寮77號前之道路由南往北行駛，因超車不慎與
    同方向行駛之告訴人甲○○所騎乘載其妻即告訴人乙○○○
    之車牌號碼ＦＶ6－990號機車發生擦撞，致告訴人甲○○受
    有左肩、胸壁拉傷、左肘左手擦傷之傷害；告訴人乙○○○
    受有左股骨頸骨折之傷害，因認被告涉犯刑法第284條第1項
    之過失傷害罪嫌。
四、原不起訴處分書及再議處分書係認定：本件聲請人告訴意旨
    認被告涉有過失傷害罪嫌無非係以伊2人指述被告有駕駛自
    用小貨車於上揭時地擦撞告訴人之機車而使其倒地受傷為其
    主要依據，然此除聲請人等2人片面指述外，依據52台上字
    第1300號及61台上字第3099號判例意旨，必須以其他積極證
    據以為證明，無法單以聲請人2人指述即認定被告有過失傷
    害罪嫌。另證人即莊王玉燕（當時在路旁擺設攤販之人）於
    警訪談中，亦表示當時因睡著，所以不知有車禍發生。而被
    告以外之人，於偵查中向檢察官所為之陳述，除顯有不可信
    之情況外，得為證據；證人具結後，其證言即得為證據，刑
    事訴訟法第159條之1第2項、第158條之3均定有明文，而證
    人即本件車禍發生後前往處理之警員朱源宗亦已於偵查中具
    結並證稱：「到現場時，因甲○○有說是被擦撞，故有立即
    去檢查被告丙○○所駕駛之車輛及告訴人甲○○所騎乘之機
    車有無擦撞痕跡，但並沒有發現，僅發現機車有刮地痕」等
    語屬實。則以證人朱源宗係警員依法執行勤務，於檢察官偵
    查又依法具結，其與被告、聲請人兩造均無任何利害關係，
    又是現場檢查兩造車輛之人，其證言當無偏頗之虞，應可採
    信，聲請人以其證言係傳聞而無證據能力，與刑事訴訟法有
    關證人規定不合云云，應非可採；另佐以卷附警方人員於案
    發後當日所攝小貨車及機車之照片（置於警卷內），該兩車
    之車身確未見有擦撞或刮漆痕跡一節，故被告辯稱渠未擦撞
    到聲請人所騎機車等語，在無其他積極證據之支持下，應可
    採信。
五、本件聲請交付審判意旨則以：事故發生之路段，道路狀況良
    好，聲請人行駛之路面並無凹陷突起或有施工遺留碎石泥土
    ，且當時係晴天上午10時許，視線清晰，被告亦坦稱係由聲
    請人後方超車，聲請人騎乘之機車若非遭被告小貨車於超車
    時擦撞，斷無自行摔倒之理。聲請人之機車被擦撞後，斜向
    滑行18公尺之遠，茍若聲請人係自行摔倒，依常理判斷，摔
    倒後機車倒地位置應在原地不遠之處，豈會斜向滑行18公尺
    至道路右側？原處分書及再議處分書均以2車並無擦撞痕跡
    為由認定聲請人非遭被告擦撞，查聲請人機車之把手均有軟
    性塑膠包覆，汽車在行駛中輕微擦撞亦在同向行駛之機車把
    手，自難留下擦撞之痕跡，原處分書及再議處分書均以未有
    擦撞痕跡為認定依據，而未依經驗法則判斷，自有不當，爰
    聲請交付審判云云。
六、按犯罪事實應依證據認定之，無證據不得推定其犯罪事實，
    刑事訴訟法第154條定有明文。又告訴人之告訴，係以使被
    告受刑事訴追為目的，是其陳述是否與事實相符，仍應調查
    其他證據以資審認 (最高法院52年台上字第1300號判例參照
    )。次按，所謂認定犯罪事實之證據，係指足以認定被告確
    有犯罪行為之積極證據而言，該項證據自須適合於被告犯罪
    事實認定，始得採為斷罪資料。再認定犯罪事實所憑之證據
    ，雖不以直接證據為限，間接證據亦包括在內；然而無論直
    接或間接證據，其為訴訟上之證明，須於通常一般之人均不
    致有所懷疑，而得確信其為真實之程度者，始得據為有罪之
    認定。採用間接證據時，必其所成立之證據，在直接關係上
    ，雖僅足以證明他項事實，而由此項他項事實，本於推理之
    作用足以證明待證事實者，方為合法，不得徒憑主觀上之推
    想，將一般經驗上有利被告之其他合理情況逕予排除；又訴
    訟上證明之證據資料，須於通常一般之人均不致有所懷疑，
    而得確信其為真實之程度者，始得據為有罪之認定，倘其證
    明尚未達到此一程度，而有合理之懷疑存在，復無其他調查
    途徑可循，根據「罪證有疑，利於被告」之證據法則，即無
    從為被告有罪之確信，法院即應為無罪之判決 (最高法院著
    有29年上字第3105號、76年台上字第4986號、32年上字第28
    8號判例參照)。而告訴人之指訴，須無瑕疵可指，且就其他
    方面調查，又與事實相符，始足採為認定犯罪事實之憑證。
    苟積極證據不足證明犯罪事實，被告之抗辯或反證縱屬虛偽
    ，仍應為被告有利之認定 (最高法院70年台上字第381 號、
    3 0年上字第482、816號判例參照)。原檢察官訊據被告丙○○堅決否認涉何過失傷害之犯行，辯稱：「只是駕車途經該
    處，沒有擦撞到聲請人甲○○之機車，當時駕駛小貨車是行
    駛在快車道上，聲請人則騎在慢車道，待其超越聲請人之機
    車後，其妻楊紅棗從後照鏡就看到聲請人摔倒在後方，並不
    知道聲請人是如何摔倒，當時是好心過去看聲請人，想不到
    聲請人事後會告我」等語。經查：(1 )本件聲請人等認被告
    涉有過失傷害罪嫌之主要依據僅係伊2人所指稱被告有駕駛
    自用小貨車於肇事時地擦撞其騎乘之機車而使其倒地受傷，
    然除此聲請人片面指述外，別無提出其他有何客觀上足資證
    明其指述之積極證據。依據52台上字第1300號及61台上字第
    3099號判例意旨，既無其他積極證據以為證明，自無法單以
    聲請人2人指述即認定被告有過失傷害罪嫌。(2)聲請人認以
    當時肇事路段道路狀況良好、無凹陷突起或有施工遺留碎石
    泥土，若非遭被告擦撞斷無自行摔倒之理，且若係自行摔倒
    ，豈會斜向滑行18公尺至道路右側？然本件並無物證可證明
    被告陳進柔所駕駛之自小客車與聲請人駕駛之機車有任何擦
    撞痕跡，業據車禍發生後前往處理之警員即證人朱源宗於偵
    查中具結並證稱屬實；縱聲請人機車倒地後刮地痕達18公尺
    ，然此與聲請人當時行車速率、道路是否潮濕、光滑等路面
    情況均有相關，尚難僅以聲請人推測之詞為被告確有擦撞聲
    請人機車之事實認定。(3)當時在肇事路旁擺設攤販之莊王
    玉燕於警訪談中，表示其因睡著，所以不知有車禍發生，有
    嘉義縣警察局民雄分局查訪報告表在卷可稽（94年度偵字第
    2767號卷第10頁參照），且別無證據顯示其所言為不實之詞
    ，聲請人復聲請傳喚莊王玉燕到庭訊問肇事當時情形，顯無
    理由且欠缺必要性。
七、綜上所述，本院依本件之卷證資料查無積極事證足資證明被
    告涉有過失傷害罪嫌，當認被告犯罪嫌疑不足。本件交付審
    判之聲請為無理由，應予駁回。
中　　華　　民　　國　　94　　年　　8　　 月　　24  　日
                    刑事第二庭審判長法　官  夏金郎
                                    法　官  盧鳳田
                                    法　官  陳俞婷
上列正本證明與原本無異。
本件不得抗告。
中　　華　　民　　國　　94　　年　　8　　 月　　24  　日
                                    書記官  蕭琪男
